【裁判字號】    98,訴,1151
【裁判日期】    981028
【裁判案由】    偽造文書等
【裁判全文】
臺灣臺南地方法院刑事判決              98年度訴字第1151號
公  訴  人  臺灣臺南地方法院檢察署檢察官
被      告  乙○○
                    （現於臺灣泰源技能訓練所執行強制工作
            丁○○
            丙○○
上列被告因偽造文書等案件，經檢察官提起公訴（96年度偵字第
16761、17934號及97年度偵字第9386號），被告3人於本院準備
程序進行中，均先就被訴事實為有罪之陳述，經本院合議庭裁定
改由受命法官獨任進行簡式審判程序，判決如下：
    主  文
乙○○故買贓物，處有期徒刑捌月，減為有期徒刑肆月，如易科
罰金，以新臺幣壹仟元折算壹日；又故買贓物，處有期徒刑伍月
，如易科罰金，以新臺幣壹仟元折算壹日；又故買贓物，處有期
徒刑伍月，如易科罰金，以新臺幣壹仟元折算壹日；又共同偽造
私文書，足以生損害於公眾及他人，處有期徒刑伍月，如易科罰
金，以新臺幣壹仟元折算壹日，扣案打造引擎號碼用鋼印壹佰陸
拾支及鐵鎚壹支均沒收。應執行有期徒刑壹年陸月，如易科罰
金，以新臺幣壹仟元折算壹日，扣案打造引擎號碼用鋼印壹佰陸
拾支及鐵鎚壹支均沒收。
丁○○故買贓物，累犯，處有期徒刑陸月，如易科罰金，以新臺
幣壹仟元折算壹日；又共同偽造私文書，足以生損害於公眾及他
人，累犯，處有期徒刑陸月，如易科罰金，以新臺幣壹仟元折算
壹日，扣案打造引擎號碼用鋼印壹佰陸拾支及鐵鎚壹支均沒收
。應執行有期徒刑拾壹月，如易科罰金，以新臺幣壹仟元折算壹
日，扣案打造引擎號碼用鋼印壹佰陸拾支及鐵鎚壹支均沒收。
丙○○共同偽造私文書，足以生損害於公眾及他人，處有期徒刑
伍月，如易科罰金，以新臺幣壹仟元折算壹日，扣案打造引擎號
碼用鋼印壹佰陸拾支及鐵鎚壹支均沒收；又共同偽造私文書，
足以生損害於公眾及他人，處有期徒刑伍月，如易科罰金，以新
臺幣壹仟元折算壹日，扣案打造引擎號碼用鋼印壹佰陸拾支及
鐵鎚壹支均沒收。應執行有期徒刑玖月，如易科罰金，以新臺幣
壹仟元折算壹日，扣案打造引擎號碼用鋼印壹佰陸拾支及鐵鎚
壹支均沒收。
    事  實
一、乙○○明知如附表編號1至3所示之車輛，均係來路不明之贓
    車，竟分別基於故買贓物之故意，先後3次於附表編號1至3
    所示之時、地，以附表編號1至3所示之低廉價格，向如附表
    編號1至3所示之人購入該等車輛得手。
二、乙○○購入附表編號2所示之贓車後，為避免遭查緝，又另
    行於96年8、9月間某日，與丙○○基於偽造私文書之犯意聯
    絡（起訴書記載為教唆，業經檢察官當庭更正），以新臺幣
    （下同）3千元之代價，推由丙○○在址設臺南縣佳里鎮○○路12之10號其所經營之「尚易汽車保養廠」內，先將附表
    編號2所示車輛上原車身號碼MG01168號及原引擎號碼VA-AN2
    0520號磨去，再以其所有之打造引擎號碼用鋼印及鐵鎚等物
    ，將乙○○另行向友人黃郁平（所涉贓物犯嫌，另經臺灣臺
    南地方法院檢察署檢察官為不起訴處分確定）取得之車號H7
    -3961號自用小客車之車身號碼MB14786號及引擎號碼VA-AM1
    7367號打造於上開車輛之車身及引擎上，而偽造上開性質上
    屬準私文書之車輛車身號碼及引擎號碼，足以生損害於原車
    輛所有人辛○○、汽車製造廠商對其車輛資料之辨識及公路
    監理機關對於車輛車籍資料管理之正確性。
三、丁○○前因犯竊盜案件，經臺灣嘉義地方法院以85年度易字
    第2246號判決判處有期徒刑2年，上訴後經臺灣高等法院臺
    南分院以86年度上易字第2374號判決駁回上訴確定，經與其
    前所犯之贓物等罪撤銷假釋後所餘之殘刑接續執行，於93年
    4月12日假釋付保護管束出監，94年11月19日保護管束期滿
    假釋未經撤銷假釋，視為執行完畢。詎丁○○猶不知悔改，
    明知真實姓名年籍不詳、綽號「阿海」之成年男子所持有未
    懸掛車牌之自用小客車，係來路不明之贓車（該車原車號為
    2937-LZ號，係戊○○於96年3月23日下午6時許在高雄市○○區○○路與大順路路口失竊），竟於前開有期徒刑執行完
    畢5年內之96年6月間某日，仍基於故買贓物之犯意，以5、6
    萬元之低廉價格向「阿海」購入上開車輛。
四、丁○○購入上開車輛後，為避免遭查緝，即將其另行向林坤
    地買入之車號9K-0555號自用小客車車牌懸掛於上開車輛上
    ，又於前開有期徒刑執行完畢後5年內之96年6月間某日，另
    行與丙○○基於偽造私文書之犯意聯絡（起訴書記載為教唆
    ，業經檢察官當庭更正），以1萬5千元之代價，推由丙○○
    在上址「尚易汽車保養廠」內，先將上開車輛上原車身號碼
    ZE1-***2827號（***代表無法辨識）及原引擎號碼1ZZA1034
    46號磨去，再以其所有之打造引擎號碼用鋼印及鐵鎚等物，
    將車號9K-0555號自用小客車之車身號碼ZE0-0000000號及引
    擎號碼1ZZ0000000號打造於上開車輛之車身及引擎上，而偽
    造上開性質上屬準私文書之車輛車身號碼及引擎號碼，足以
    生損害於原車輛所有人戊○○、汽車製造廠商對其車輛資料
    之辨識及公路監理機關對於車輛車籍資料管理之正確性。
五、嗣於96年11月8日，為警持搜索票在乙○○位於臺南縣新市
    鄉社內村72之14號B06室租屋處，查扣懸掛車號9R-7203號車
    牌之附表編號3所示自用小客車1部（車輛業經發還與友邦產
    物保險股份有限公司人員邱國富），及在其友人黃郁平位於
    臺南市○○區○○街158號之住處，扣得懸掛車號J7-5788號
    車牌之附表編號1所示自用小客車1部（車輛業經發還與庚○○），並在上址尚易汽車保養廠內，扣得丙○○所有打造引
    擎號碼用之鋼印163支及鐵鎚1支等物；另已分別查獲懸掛車
    號H7-3961號車牌之附表編號2所示自用小客車1部，及查獲
    懸掛車號9K-0555號車牌之原車號2937-LZ號自用小客車1部
    ，而循線查悉上情。
六、案經內政部警政署保安警察第三總隊第二大隊報告臺灣臺南
    地方法院檢察署檢察官偵查起訴。
    理  由
一、按本件被告乙○○、丁○○及丙○○所犯均為死刑、無期徒
    刑、最輕本刑3年以上有期徒刑以外之罪，亦非屬高等法院
    管轄之第一審案件，渠等於準備程序進行中，先就被訴事實
    均為有罪之陳述，經告知簡式審判程序之旨，並聽取檢察官
    、被告3人之意見後，本院合議庭依刑事訴訟法第273條之1
    第1項規定裁定進行簡式審判程序，是本案之證據調查，依
    同法第273條之2規定，不受同法第159條第1項、第161條之2
    、第161條之3、第163條之1，及第164條至第170條所規定證
    據能力認定及調查方式之限制，合先敘明。
二、上開犯罪事實，業據被告乙○○於本院準備程序、審理中及
    被告丁○○、丙○○於偵查、本院準備程序、審理中均供承
    不諱，並分別有下列證據足資佐證被告乙○○、丁○○及丙○○上開任意性之自白，確均與事實相符：
  (一)關於事實欄「一」所述被告乙○○3次故買贓車之犯行，另
    據證人即附表編號1所示車輛之使用人庚○○、附表編號2及
    3所示車輛之所有人辛○○及己○○、附表編號2所示車輛之
    使用人黃榮壽、處理附表編號3所示車輛保險理賠事宜之邱
    國富於警詢中證述上開車輛失竊之情形明確（警(一)卷第750
    至751頁、第759至760頁、第666至667頁、第741至742頁、
    第893至894頁），並經證人即將車號J7-5788號自用小客車
    販售與被告乙○○之陳益裕於警詢中證述員警所扣得懸掛有
    車號J7-5788號車牌之贓車並非其原先販售與被告乙○○之
    車號J7-5788號自用小客車等語、證人即被告友人黃郁平於
    警詢及偵查中證述曾將車號H7-3961號車牌交付與被告乙○○使用等語，與證人即車號H7-3961號自用小客車之前車主
    張祖平、黃柏嘉均證稱員警所扣得懸掛有車號H7-3961號車
    牌之贓車並非其原有之車號H7-3961號自用小客車等語明確
    （警(一)卷第638至639頁、第542頁、第619至620頁、第623至
    624頁，偵(二)卷即臺灣臺南地方法院檢察署96年度偵字第167
    61號卷第48頁）；復據97年2月1日高德汽車股份有限公司函
    覆稱扣案懸掛車號J7-5788號車牌之車輛經電腦測試應為附
    表編號1所示之贓車等情無訛（警(一)卷第377頁）。此外，並
    有贓物認領保管單2張（分別由證人庚○○、邱國富具領附
    表編號1、3所示之自用小客車）、附表編號1至3所示之自用
    小客車之車籍查詢基本資料、失車紀錄、車輛協尋電腦輸入
    單、車輛尋獲電腦輸入單各1張，及車號H7-3961號、車號9R
    -7203號自用小客車之車籍查詢基本資料各1張、附表編號2
    所示車輛之原車照片2張在卷可資參照（警(一)卷第744至748
    頁、第753至756頁、第763至768頁，偵(一)卷即臺灣臺南地方
    法院檢察署96年度他字第3539號卷第78、80頁），且有附表
    編號1至3所示之車輛扣案足憑（附表編號1、3所示之自用小
    客車業經分別發還與證人庚○○及邱國富），上開事實堪以
    認定。
  (二)關於事實欄「二」所述被告乙○○、丙○○共同改造車號84
    38-XB號自用小客車之車身號碼及引擎號碼部分之犯行，及
    事實欄「四」所述被告丁○○、丙○○共同改造車號2937-L
    Z號自用小客車之車身號碼及引擎號碼部分之犯行，除據被
    告乙○○、丁○○、丙○○3人均供述無訛且互核大致相符
    外，復有被告丙○○所有打造引擎號碼用之鋼印163支及鐵
    鎚1支扣案足憑，且有96年11月8日內政部警政署保安警察第
    三總隊第二大隊搜索扣押筆錄及扣押物品目錄表各1份、現
    場及扣案工具照片3張在卷可資參照（警(一)卷第281至284頁
    、第922至923頁），此2部分之事實亦均堪認定。
  (三)關於事實欄「三」所述被告丁○○故買贓車之犯行，則據證
    人即車號2937-LZ號自用小客車原所有人戊○○、處理上開
    車輛保險理賠事宜之曾光榮於警詢中證述上開車輛之失竊情
    形明確（警(一)卷第815至816頁、第906至907頁），並經證人
    即車號9K-0555號自用小客車前車主賴海樹、王崑明、林坤
    地於警詢中證稱員警扣得之懸掛車號9K-0555號車牌之贓車
    並非其原有之車號9K-0555號自用小客車等語足憑（警(一)卷
    第717至718頁、第722至723頁、第726至727頁）；此外，復
    有高雄縣政府警察局鑑識課現場勘察報告1份、車號2937-LZ
    號自用小客車之車輛協尋電腦輸入單及車輛尋獲電腦輸入單
    各1張、車號9K-0555號自用小客車之車籍查詢基本資料1張
    在卷可資參照（警(一)卷第391至392頁、第818至819頁，偵(一)
    卷第93頁），上開事實足堪認定。
  (四)綜上，本件事證明確，被告乙○○、丁○○及丙○○上開犯
    行均洵堪認定，應予依法論科。
三、核被告乙○○如事實欄「一」所述之3次故買贓車之犯行及
    被告丁○○如事實欄「三」所述之故買贓車之犯行，各係犯
    刑法第349條第2項之故買贓物罪。又按汽車引擎號碼及車身
    號碼，係表彰該車製造工廠及出廠時期之識別標誌，為表示
    一定用意之證明，他人不得擅行更改，依刑法第220條第1項
    規定，應以私文書論之；又倘將汽車上原有之車身號碼及引
    擎號碼磨去後，再打造另一號碼，乃具有創設性，應屬偽造
    而非變造；而汽車車身號碼及引擎號碼既具有辨識車輛之用
    途，監理機關管理汽、機車，亦係以車輛之牌號及車身號碼
    、引擎號碼為依據，則改造車身號碼、引擎號碼之結果，顯
    然足以妨害原車輛所有人、汽車製造廠商對該車輛資料之辨
    識及監理機關對車輛車籍資料管理之正確性（最高法院90年
    度臺上字第3322號、78年度臺上字第3663號、76年度臺上字
    第3391號及69年度臺上字第360號判決意旨參照）。是被告
    乙○○、丙○○如事實欄「二」所述之犯行及被告丁○○、
    丙○○如事實欄「四」所述之犯行，因被告丙○○係磨去該
    等車輛原有之車身號碼及引擎號碼後，再打造另1組車身號
    碼及引擎號碼，具有創設性，揆諸前揭裁判意旨，渠等上開
    所為應各係犯刑法第210條、第220條第1項之偽造準私文書
    罪；公訴意旨就被告乙○○、丙○○如事實欄「二」所述之
    犯行及被告丁○○、丙○○如事實欄「四」所述之犯行認係
    涉犯刑法第210條、第220條第1項之變造準私文書罪嫌，容
    有誤會，附此敘明。被告乙○○、丙○○就事實欄「二」所
    述之偽造準私文書犯行，及被告丁○○、丙○○就事實欄「
    四」所述之偽造準私文書犯行，分別有犯意聯絡及行為分擔
    ，各應論以共同正犯。被告乙○○所犯如事實欄「一」所述
    3次故買贓物犯行及事實欄「二」所述共同偽造準私文書之
    犯行間，被告丁○○所犯如事實欄「三」所述故買贓物犯行
    及事實欄「四」所述共同偽造準私文書之犯行間，與被告丙○○所犯如事實欄「二」、「四」所述2次共同偽造準私文
    書之犯行間，均各屬犯意有別，行為殊異，各應予分論併罰
    。又被告丁○○前曾受如事實欄所載之有期徒刑執行完畢，
    有被告丁○○之臺灣高等法院被告前案紀錄表在卷可按，其
    於受有期徒刑執行完畢後5年內，故意再犯本件有期徒刑以
    上之故買贓物罪及共同偽造準私文書罪2罪，均為累犯，各
    應依刑法第47條第1項規定，加重其刑。爰審酌被告乙○○
    有竊盜前科，被告丁○○及丙○○均分別有竊盜、贓物等前
    案紀錄，有渠3人之臺灣高等法院被告前案紀錄表在卷可參
    ，且渠3人均尚值青壯，竟均仍不思悛悔，復不思發揮所長
    、循正途賺取所需，僅因貪圖小利，即分別為上開故買贓車
    及偽造車身號碼、引擎號碼之犯行，增加警方追贓之困難性
    及財產犯罪之發生率，且被告乙○○、丁○○所故買之贓車
    價值匪少，殊為不該，惟念渠等經查獲後，終能於偵查中或
    本院訊問時就上開犯行均坦承不諱，應尚知悔悟，兼衡被告
    乙○○、丁○○所故買之贓車之價值、所造成之損害，暨被
    告乙○○、丁○○及丙○○3人之學歷、職業、家庭狀況等
    一切情狀，分別量處如主文所示之刑，及就所宣告為6月以
    下有期徒刑部分，諭知易科罰金之折算標準。又被告乙○○
    如事實欄「一」所述故買附表編號1所示贓車之犯行，其犯
    罪時間在96年4月24日前，所犯符合中華民國九十六年罪犯
    減刑條例所定之減刑條件，應依該減刑條例第2條第1項第3
    款之規定，減其刑期二分之一，並依同條例第9條之規定，
    諭知易科罰金之折算標準。並就被告乙○○、丁○○及丙○○所受宣告之刑分別定其應執行之刑，及均併依司法院釋字
    第662號解釋意旨，諭知易科罰金之折算標準，以示懲儆。
四、扣案打造引擎號碼用之鋼印163支及鐵鎚1支，均係被告丙○○所有，且係供其與被告乙○○、丁○○分別共犯事實欄「
    二」、「四」所述犯行所用或預備所用之物乙節，業據其供
    明在卷（警(一)卷第30頁、第35頁，本院卷第159頁），本於
    共犯責任共同之法理，應併依刑法第38條第1項第2款規定宣
    告沒收之。至被告乙○○、丁○○為警查獲時，固經警分別
    扣得行動電話、車牌、車籍資料、行車電腦、汽車零件、工
    具、帳冊等物，惟該等扣案物品與被告乙○○、丁○○上述
    犯行均無關連等情，業據被告乙○○、丁○○於本院審理中
    陳述明確（本院卷第151頁反面、第152頁、第156頁反面、
    第173頁反面），復無證據足資證明該等物品係被告乙○○
    或丁○○所有供犯罪所用或因犯罪所得之物，核與本案犯罪
    事實無直接關連，且均非屬違禁物，自無從併予宣告沒收之
    ，附此指明。
據上論斷，應依刑事訴訟法第273條之1第1項、第299條第1項前
段，刑法第28條、第210條、第220條第1項、第349條第2項、第
47條第1項、第51條第5款、第41條第1項前段、第38條第1項第2
款，刑法施行法第1條之1第1項、第2項前段，中華民國九十六年
罪犯減刑條例第2條第1項第3款、第7條、第9條，判決如主文。
本案經檢察官甲○○到庭執行職務
中    華    民    國    98    年    10    月    28    日
                        刑事第九庭    法  官   蔡盈貞
以上正本證明與原本無異。
如不服本判決應於收受本判決後10日內向本院提出上訴書狀，並
應敘述具體理由。其未敘述上訴理由者，應於上訴期間屆滿後20
日內向本院補提理由書狀（均須按他造當事人之人數附繕本）「
切勿逕送上級法院」。
                                      書記官   陳玉芬
中    華    民    國    98    年    10    月    28    日
附錄論罪科刑法條：
中華民國刑法第210條
（偽造變造私文書罪）
偽造、變造私文書，足以生損害於公眾或他人者，處 5 年以下
有期徒刑。
中華民國刑法第220條第1項
（準文書）
在紙上或物品上之文字、符號、圖畫、照像，依習慣或特約，足
以為表示其用意之證明者，關於本章及本章以外各罪，以文書論
。
中華民國刑法第349條第2項
（普通贓物罪）
搬運、寄藏、故買贓物或為牙保者，處 5 年以下有期徒刑、拘
役或科或併科 1 千元以下罰金。
附表：
┌─┬───────┬──────────┬───┬───────┬───────┐
│編│乙○○所購買之│購買之時、地、對象、│原車主│車輛失竊時、地│購入左述車輛後│
│號│贓車          │價格                │      │              │之處置情形    │
│  │              │                    │      │              │              │
├─┼───────┼──────────┼───┼───────┼───────┤
│1 │車號6786-HD號 │民國95年12月間某日，│庚○○│95年9月9日下午│懸掛其另行取得│
│  │自用小客車（購│在不詳地點，以不詳之│建築師│1時許在桃園縣 │之車號J7-5788 │
│  │買時未懸掛車牌│低廉價格向陳漢榮（另│事務所│蘆竹鄉○○路旁│號車牌使用。  │
│  │）            │案由臺灣高雄地方法院│      │失竊。        │              │
│  │              │檢察署檢察官偵辦中）│      │              │              │
│  │              │購入。              │      │              │              │
├─┼───────┼──────────┼───┼───────┼───────┤
│2 │車號8438-XB號 │於96年8、9月間某日，│辛○○│96年7月30日上 │懸掛其另行取得│
│  │自用小客車    │以新臺幣（下同）6萬 │      │午10時30分許在│之車號H7-3961 │
│  │              │元之低價向真實姓名年│      │臺南縣永康市中│號車牌使用，另│
│  │              │籍不詳、自稱「陳先生│      │華二路292號前 │詳如事實欄「二│
│  │              │」之成年男子購入。  │      │失竊。        │」所述。      │
├─┼───────┼──────────┼───┼───────┼───────┤
│3 │車號9788-NJ號 │於96年9、10月間某日 │己○○│96年3月14日凌 │作為日常交通工│
│  │自用小客車（購│，以8萬元（起訴書誤 │      │晨1時55分許在 │具使用。      │
│  │買時懸掛車號9R│載為10萬元）之低價向│      │彰化縣芬園鄉彰│              │
│  │-7203號車牌） │真實姓名年籍不詳、綽│      │南路4段134巷（│              │
│  │              │號「阿林仔」之成年男│      │起訴書漏載134 │              │
│  │              │子購入。            │      │巷）14號前失竊│              │
│  │              │                    │      │。            │              │
└─┴───────┴──────────┴───┴───────┴───────┘


司法院資訊處製作；財團法人民間司法改革基金會備份。
